臺灣臺中地方法院刑事判決　　　　　　　95年度訴字第3363號
公　訴　人　臺灣臺中地方法院檢察署檢察官
被　　　告　丙○○
　　　　　　　　　　（現於臺灣臺中監獄執行中）
上列被告因妨害自由等案件，經檢察官提起公訴（九十四年度偵
字第一五七三六號），本院判決如下：
    主    文
丙○○竊盜，處有期徒刑肆月；又共同私行拘禁，累犯，處有期
徒刑捌月，扣案之電擊棒壹支、手銬壹副、腳銬壹副、膠帶壹捲
均沒收。應執行有期徒刑拾月，扣案之電擊棒壹支、手銬壹副、
腳銬壹副、膠帶壹捲均沒收。
    犯罪事實
一、丙○○前因竊盜罪，經本院於民國八十八年十一月十九日以
    八十八年度易字第三三０五號判處有期徒刑十月，緩刑四年
    確定；又因施用毒品罪，經本院於九十一年十月十七日以九
    十一年度訴字第一一０六號分別判處有期徒刑七月、八月，
    應執行有期徒刑十一月確定；前開緩刑宣告，並經本院於九
    十一年十二月五日以九十一年度撤緩字第一九七號裁定撤銷
    ，於九十二年二月二十六日入監接續執行前開有期徒刑十月
    、十一月，於九十三年四月一日因縮短刑期假釋出監，於九
    十三年十一月五日假釋期滿未經撤銷，以有期徒刑執行完畢
    論。
二、丙○○於九十三年八、九月間，在臺中市西屯區北港媽祖廟
    前，見乙○○因酒醉躺臥在地上休息，認為有機可趁，竟基
    於竊盜之犯意，意圖為自己不法之所有，徒手竊取乙○○所
    有之國民身分證一張、身心障礙手冊一張、健保卡一張等物
    品，得手後離去，嗣於不詳時間，在臺中市○○○路一三０
    號陳明志住處交予陳明志收受取得（陳明志收受贓物部分，
    業經本院於九十五年五月十八日以九十五年度訴緝字第二六
    ０號判處有期徒刑三月確定）。
三、丙○○向陳明志（妨害自由部分，業經本院於九十五年五月
    十八日以九十五年度訴緝字第二六０號判處有期徒刑九月，
    並與前開收受贓物部分，合併定其應執行有期徒刑十月確定
    ）、蕭台崇（業經本院於九十五年五月十一日以九十五年度
    訴緝字第二四九號判處有期徒刑十月確定）表示甲○○欠款
    而持有其簽發之本票，提議一同前往討債，陳明志、蕭台崇
    遂與丙○○基於共同妨害自由之犯意聯絡，先由陳明志攜帶
    其所有之手銬一副、腳銬一副、伸縮棒一支、電擊棒一支、
    膠帶一捲等物品後，於九十三年十一月十七日十三時許，共
    同前往臺中市○○路○段二九二之一號冷飲店前，由陳明志
    、蕭台崇分別持電擊棒及伸縮棒將甲○○強押上車，並要求
    甲○○將眼睛閉上，駕車將甲○○帶往臺中市文心國宅A1棟
    丙○○住處內，以言語要脅甲○○將錢交出否則讓其好看，
    經甲○○拒絕付款要求後，陳明志即以其攜帶之手銬、腳銬
    將甲○○銬在椅子上，並以膠帶蒙住甲○○眼睛，再以電擊
    棒電擊甲○○之右背部、右頸部，致使甲○○因而受有傷害
    ，甲○○不得已乃將身上之現金新臺幣（下同）三萬一千五
    百元交予陳明志等人，並同意於翌日再行交付六萬元，陳明
    志等人遂於九十三年十一月十八日凌晨零時三十分許，將甲○○帶回臺中市○○路○段二九二之一號冷飲店前釋放。嗣
    於九十三年十一月十八日十八時許，甲○○應不詳姓名年籍
    之人在電話中之指示，前往臺中市○○路頂好超市前，依約
    交付現金六萬元予該姓名年籍不詳之人後，迄於九十三年十
    一月二十三日始報警處理，經警於九十四年一月二十日持搜
    索票前往臺中市○○○路一三０號二樓之五陳明志住處搜索
    ，查獲陳明志、蕭台崇，並扣得丙○○行竊而得之乙○○國
    民身分證一張、身心障礙手冊一張、健保卡一張、甲○○所
    有之臺灣銀行及第一銀行存摺各一本、提款卡一張及陳明志
    所有供妨害自由使用之手銬一副、腳銬一副、伸縮棒一支、
    電擊棒一支、膠帶一捲等物。（另扣得陳明志所有與本案無
    關之拇指銬一副、電子磅秤一台、武士刀一支等物）
四、案經臺灣臺中地方法院檢察署檢察官自動檢舉偵查起訴。
    理    由
一、訊據被告丙○○，對於上揭時地，徒手竊取被害人乙○○所
    有之國民身分證等證件，及與共犯陳明志、蕭台崇二人共同
    以私行拘禁之方法剝奪被害人甲○○之行動自由，並以電擊
    棒電擊被害人甲○○成傷等情，業經坦認屬實，核與被害人
    楊三松、甲○○於偵查中證述內容及共犯陳明志、蕭台崇於
    偵查中之證述內容均屬相符，並有本院九十五年度訴緝字第
    二六０號陳明志刑事判決一份、本院九十五年度訴緝字第二
    四九號蕭台崇刑事判決一份、被害人楊三松領回失竊物品之
    贓物認領保管單一份、被害人甲○○受傷照片三張在卷可稽
    ，復有扣案之手銬一副、腳銬一副、伸縮棒一支、電擊棒一
    支、膠帶一捲、甲○○臺灣銀行存摺一份、甲○○第一銀行
    存摺一份、甲○○臺灣銀行金融卡一份等物為證，被告自白
    供述與現有事證相符，應堪置信。本件事證已臻明確，被告
    犯行，洵堪認定。
二、核被告所為，係犯刑法第三百二十條第一項之竊盜罪、第三
    百零二條第一項之私行拘禁罪、第二百七十七條第一項之傷
    害罪。被告與共犯陳明志、蕭台崇就前開私行拘禁罪、傷害
    罪二者間，分別具有共同實行犯罪行為之犯意聯絡及行為分
    擔，為共同正犯。（按：被告行為後，刑法第二十八條雖有
    修正，惟對於被告並無有利或不利之情形，應無新舊法比較
    適用之問題。）又被告所犯私行拘禁罪與傷害罪二者間，有
    方法、結果之牽連關係，係屬牽連犯之裁判上一罪關係，應
    依修正前刑法第五十五條之規定，從一重之私行拘禁罪論處
    。（按：被告行為後，刑法業經刪除第五十五條關於牽連犯
    之規定。本件被告所犯前開傷害、私行拘禁等罪，無非係欲
    以剝奪被害人甲○○行動自由之方式迫使被害人甲○○清償
    票款之目的，其所犯前開二罪間，具有牽連犯之關係，依行
    為時即修正前刑法第五十五條之規定，論以牽連犯之結果，
    僅從一重之私行拘禁罪處斷，而修正後之刑法第五十五條既
    已刪除牽連犯之規定，則被告所犯前開二罪，即應依數罪併
    罰之規定，分論併罰；經比較新舊法適用之結果，修正後之
    規定並非較有利於被告，依刑法第二條第一項之規定，應適
    用行為時即修正前刑法第五十五條牽連犯之規定，從一重之
    私行拘禁罪處斷。）而被告所犯竊盜罪與私行拘禁罪二者間
    ，其犯行各別，行為互殊，法益亦異，應予分論併罰。末查
    ：被告曾因竊盜罪，經本院於八十八年十一月十九日以八十
    八年度易字第三三０五號判處有期徒刑十月，緩刑四年確定
    ；又因施用毒品罪，經本院於九十一年十月十七日以九十一
    年度訴字第一一０六號分別判處有期徒刑七月、八月，應執
    行有期徒刑十一月確定；前開緩刑宣告，並經本院於九十一
    年十二月五日以九十一年度撤緩字第一九七號裁定撤銷，於
    九十二年二月二十六日入監接續執行前開有期徒刑十月、十
    一月，於九十三年四月一日因縮短刑期假釋出監，於九十三
    年十一月五日假釋期滿未經撤銷，以有期徒刑執行完畢論等
    情，此有臺灣高等法院被告前案紀錄表在卷足憑，被告前受
    有期徒刑之執行完畢後，五年以內故意再犯有期徒刑以上之
    前開私行拘禁罪，不論依修正前之刑法第四十七條規定或修
    正後之刑法第四十七條第一項之規定，均構成累犯，對被告
    而言並無有利或不利之情形，自不生新舊法比較適用之問題
    ，應逕依現行法即修正後刑法第四十七條第一項之規定，就
    私行拘禁罪部分加重其刑。爰審酌被告利用被害人乙○○酒
    醉不省人事之際，行竊其身分證件，造成被害人乙○○之財
    產損害及生活不便，又以暴力方式討債，造成被害人甲○○
    財產損害及身心受創，其行誠屬可議，本院參酌被告參與私
    行拘禁之犯罪程度，及被告於本院審理中已然認罪，坦承面
    對刑責，顯見其有悔過之心等一切情狀，分別量處如主文所
    示之刑，並依修正前刑法第五十一條第五款之規定合併定其
    應執行之刑，以示懲儆。（按：被告行為後，刑法第五十一
    條第五款關於數罪併罰之規定，業經修正，修正前刑法第五
    十一條第五款對於分別宣告多數有期徒刑之定應執行刑，原
    係規定「宣告多數有期徒刑者，於各刑中之最長期以上，各
    刑合併之刑期以下，定其刑期。但不得逾二十年。」，修正
    為「宣告多數有期徒刑者，於各刑中之最長期以上，各刑合
    併之刑期以下，定其刑期。但不得逾三十年。」之規定，亦
    即新修正之刑法第五十一條第五款業經提高關於有期徒刑合
    併定應執行刑之最高刑期為三十年，比較新舊法適用結果，
    自以適用修正前之刑法第五十一條第五款之規定較有利於行
    為人，依刑法第二條第一項前段之規定，仍應依修正前刑法
    第五十一條第五款之規定，定其應執行之刑。）
三、扣案之電擊棒一支、手銬一副、腳銬一副、膠帶一捲，均係
    共犯陳明志所有，供共犯妨害自由所用之物，業據被告供述
    屬實，爰依刑法第三十八條第一項第二款之規定，併予諭知
    沒收。至於扣案之拇指銬一副、電子磅秤一台、武士刀一支
    ，係事後在共犯陳明志住處查獲，亦據被告供承在卷，既非
    供本案犯罪所用之物，即與本案無關，自無從併予諭知沒收
    ，附此敘明。
據上論斷，應依刑事訴訟法第二百九十九條第一項前段，刑法第
二條第一項前段、第二十八條、第三百二十條第一項、第三百零
二條第一項、第四十七條第一項、第三十八條第一項第二款、修
正前刑法第五十五條、第五十一條第五款，罰金罰鍰提高標準條
例第一條前段，判決如主文。
中　　華　　民　　國　　96　　年　　1 　　月　　12　　日
                  刑事第五庭    審判長法  官  賴恭利
                                      法  官  吳崇道
                                      法  官  巫淑芳
上正本證明與原本無異。
如不服本判決，應於送達後十日內向本院提出上訴狀（須附繕本
），上訴於臺灣高等法院臺中分院。
                                      書記官  王麗麗
中　　華　　民　　國　　96　　年　　1 　　月　　12　　日
附錄論罪科刑法條：
中華民國刑法第320條：
意圖為自己或第三人不法之所有，而竊取他人之動產者，為竊盜
罪，處五年以下有期徒刑、拘役或五百元以下罰金。
意圖為自己或第三人不法之利益，而竊佔他人之不動產者，依前
項之規定處斷。
前二項之未遂犯罰之。
中華民國刑法第302條：
私行拘禁或以其他非法方法，剝奪人之行動自由者，處五年以下
有期徒刑、拘役或三百元以下罰金。
因而致人於死者，處無期徒刑或七年以上有期徒刑，致重傷者，
處三年以上十年以下有期徒刑。
第一項之未遂犯罰之。
